【裁判字號】    98,易,2593
【裁判日期】    980930
【裁判案由】    詐欺
【裁判全文】
臺灣臺中地方法院刑事判決              98年度易字第2593號
公  訴  人  臺灣臺中地方法院檢察署檢察官
被      告  乙○○
選任辯護人  張啟富律師
上列被告因詐欺案件，經檢察官提起公訴（98年度偵字第15730
號），本院判決如下：
    主  文
乙○○無罪。
    理  由
一、公訴意旨略以：被告乙○○能預見將自己帳戶提款卡連同密
    碼交付予不詳身分之陌生人使用，足供他人作為詐騙財物匯
    款之工具，竟於民國98年3月17日下午1時許，因急於找工作
    ，而基於幫助詐欺取財之不確定故意，在臺北火車站北側出
    口，將其所申請永豐商業銀行萬華分行（下稱永豐商銀），
    帳號00000000000000號帳戶之提款卡及密碼，交付予自稱「
    黃先生」而真實姓名及年籍均不詳之人作為詐騙匯款使用之
    帳戶。嗣於同年月19日零時39分許，被害人甲○○於奇摩拍
    賣網站購物得標後，依賣家指示匯款新台幣8000元至被告乙
    ○○所有之上開帳戶後，無法聯絡賣家，始知受騙。因認被
    告乙○○涉犯刑法第30條第1項、第339條第1項之幫助詐欺
    取財罪嫌等語。
二、證據能力：
    按被告以外之人 (包括證人、鑑定人、告訴人、被害人及共
    同被告等)於審判外之陳述雖不符刑事訴訟法第159條之1至
    之4等4條之規定，而經當事人於審判程序同意作為證據，法
    院審酌該言詞陳述或書面陳述作成時之情況，認為適當者，
    亦得為證據；當事人、代理人或辯護人於法院調查證據時，
    知有刑事訴訟法第159條第1項不得為證據之情形，而未於言
    詞辯論終結前聲明異議者，視為有前項之同意，同法第159
    條之5定有明文。查本判決以下所引用審判外之言詞或書面
    陳述，性質上雖屬傳聞證據，惟經本院審理時予以提示並告
    以要旨，並經公訴人、辯護人及被告均表示同意作為證據（
    見本院卷第27頁背面至28頁），且本院審認上開證據作成時
    之情況，應無違法取證或不當情事，與本案待證事實間復具
    有相當之關聯性，以之作為證據應屬適當，依刑事訴訟法第
    159條之5規定，自有證據能力。
三、按犯罪事實應依證據認定之，無證據不得認定犯罪事實，刑
    事訴訟法第154條第2項定有明文。次按所謂認定犯罪事實之
    證據，係指足以認定被告確有犯罪行為之積極證據而言，該
    項證據自須適合於被告犯罪事實之認定，始得採為斷罪之資
    料；又認定不利於被告之事實，須依積極證據，苟積極證據
    不足為不利於被告事實之認定時，即應為有利於被告之認定
    ，更不必有何有利之證據；事實之認定，應憑證據，如未能
    發現相當確實證據，或證據不足以證明，自不能以推測或擬
    制之方法，以為裁判之基礎，最高法院29年上字第3105號、
    30年上字第816號、40年台上字第86號判例可資參照。且刑
    事訴訟上之證明資料，無論其為直接證據或間接證據，而為
    認定犯罪事實所憑，均須達於通常一般之人均不致有所懷疑
    ，而得確信其為真實之程度，始得據為有罪之認定，若其關
    於被告是否犯罪之證明未能達此程度，而有合理懷疑之存在
    ，致使無從形成有罪之確信，即不得遽為不利被告之認定，
    亦有最高法院76年台上字第4986號判例可循。又檢察官就被
    告犯罪事實，應負舉證責任，並指出證明之方法，刑事訴訟
    法第161條第1項定有明文，因此，檢察官對於起訴之犯罪事
    實，應負提出證據及說服之實質舉證責任。倘其所提出之證
    據，不足為被告有罪之積極證明，或其指出證明之方法，無
    從說服法院以形成被告有罪之心證，基於無罪推定之原則，
    自應為被告無罪判決之諭知，最高法院92年台上字第128號
    判例參照。次按刑法上之幫助犯，係指以幫助之意思，對於
    正犯資以助力，使其犯罪易於達成而言，故幫助犯之成立，
    不僅須有幫助他人犯罪之行為，且須具備明知他人犯罪而予
    以幫助之故意，始稱相當；又刑法並不承認過失幫助之存在
    ，是以從犯之成立，須有幫助之故意，亦即必須認識正犯之
    犯罪行為而予幫助者，始足當之，亦有最高法院86年度台上
    字第4824號、72年度台上字第6553號判決意旨資為參照。
四、公訴人認被告乙○○涉犯刑法第30條第1項、第339條第1項
    之幫助詐欺取財罪嫌，無非係以被害人甲○○之陳述、被告
    永豐商銀帳戶之開戶及交易明細、甲○○匯款至被告帳戶之
    匯款單等資料為證。另以被告正值壯年，工作經歷及社會歷
    練豐富，對於求職應徵之公司名稱、公司地點、具體工作內
    容及薪資待遇等重要事項均不知情，對面試者之身分亦不詳
    ，且於火車站出口面試乙節，理當有所懷疑，竟仍不加聞問
    ，逕交付其所有之提款卡及密碼予對方，而容任對方持其交
    付之提款卡及密碼提款使用。因而認為被告對於上開帳戶資
    料係屬個人金融重要資料，且交付他人後，可能被持以作為
    不法使用乙節，顯有預見。又坊間新聞媒體，對於不肖犯罪
    集團，經常利用大量取得之金融機構帳戶，作為詐欺或恐嚇
    取財工具，亦多所報導，被告對此應知之甚詳，竟仍將其所
    有上開帳戶之存摺、金融卡及密碼，交予不詳姓名成年人使
    用，該不詳姓名成年人或所屬詐欺集團成員果據以作為詐欺
    取財匯款之工具，被告自有幫助該不詳姓名成年人或所屬詐
    欺集團成員詐欺取財之不確定故意等為其論據。
五、惟訊據被告乙○○固坦承於上開時、地有將其所申設之上開
    永豐商銀帳戶，交付予自稱「黃先生」之成年男子，但堅詞
    否認有何幫助詐欺犯行，辯稱：伊是為了找工作，應對方要
    求才提供提款卡、密碼給對方，當時雖然覺得有點怪怪的，
    但是因為急著找工作，所以沒有想這麼多，伊也是被害人等
    語。經查：
（一）本件被告所申設之上開帳戶，遭詐騙集團利用作為向被害
      人甲○○詐欺取財之入帳帳戶，而被害人甲○○亦於遭詐
      騙後，匯款8000元至上開帳戶等情，固據被害人甲○○指
      述綦詳，並有被告上開帳戶開戶資料、交易明細等在卷可
      參。然上開資料，雖足以證明被害人甲○○確實因遭詐騙
      而將款項匯入被告所有上開帳戶之事實，但尚無法據此逕
      以推認被告於交付帳戶予他人時，有容任他人使用而為幫
      助詐欺之犯行。
（二）被告上開所辯業據其提出中國時報分類廣告影本一份在卷
      為證（見本院卷第19頁），上開報紙廣告刊登之求職電話
      為0000000000號，該號碼與被告所述及通聯紀錄相符。而
      被告為了應徵工作與詐欺集團所持0000000000號之電話多
      次聯繫，有亞太行動資料查詢一份附卷可證。又被告於本
      院審理中陳稱：「（審判長問：98年3月17日下午1時15分
      、2時4分你為何撥打0000000000號行動電話？）因為我在
      報紙上看到的求職廣告欄刊登的電話就是0000000000號電
      話。第一通電話是打去應徵工作。第二通是約時間、地點
      見面，拿資料給他，我是在第二通電話打完之後，才到台
      北火車站去，我到了台北火車站好像還有打電話給對方，
      確定對方所在的位置。……（審判長問：98年年3月17 日
      下午7時24分為何0000000000號行動電話有撥打給你的紀
      錄？【提示本院卷第20頁通聯紀錄】）應該是對方打電話
      告訴我說我的資料在審核中。（審判長問：98年3月20 日
      下午5時45分你為何撥打0000000000號行動電話？）我詢
      問審核的結果如何，他說我的審核已經通過了，且說過幾
      天會通知我上班的時間。」等語（見本院卷第29頁背面至
      30頁）。查被告於交付存摺影本、提款卡後仍多次、密集
      打電話與該詐欺集團聯繫應徵工作之事宜，則被告所辯係
      因求職遭人詐騙，始提供自己所有之帳戶提款卡、密碼等
      物洵屬有據，足認被告上開所辯伊係因看報紙應徵工作才
      將提款卡、密碼交給該詐欺集團等語，應可採信。
（四）至於檢察官於起訴書於理由欄內所論述有關被告應成立幫
      助詐欺取財之諸論點，大抵係由從事犯罪偵查工作者之角
      度，衡情論理以間接推論之方式，逕行認定被告應成立犯
      罪，而忽略一般工作之應徵本有不同之態樣（有正職、兼
      職、臨時工及契約工等，甚有僅雙方口頭邀約及承諾即完
      成應徵者，每一份工作領取薪資之方式也非完全相同），
      又被告失業多時，為維持一家生計急於找工作以糊口之心
      態，尚難以一般社會經驗為判斷。又前項通聯紀錄等直接
      證據所顯現有利於被告之部分疏未調查，是以檢察官在被
      告否認犯罪下，僅據間接推論諸情，而反推被告所為辯解
      均不可採信，並更進一步推論被告係基於不確定故意將帳
      戶資料交付他人，不足採信。另被告因為交付上開金融帳
      戶資料行為，業經臺灣臺北地方法院檢察署檢察官以98年
      度偵字第18983號、第13009等號為不起訴處分，亦有上開
      不起訴處分書2份在卷可參（見本院卷第38-43頁）。
六、綜上所述，被告上開帳戶固遭詐欺集團利用作為詐欺取財之
    入帳帳戶，然被告交付提款卡、密碼予詐欺集團，既係因求
    職受騙而交付，難認被告對於交付之帳戶資料將遭詐欺集團
    使用作為行騙之工具有所認識，則被告有無提供上開帳戶供
    他人為詐欺取財使用之動機與目的，即有合理懷疑存在。公
    訴人所舉之證據，尚無法證明被告確有幫助詐欺取財之犯意
    ，且本院綜合公訴人所提出之證據及卷內之所有直接及間接
    證據後，認為尚無法達到令通常一般之人均不致於有所懷疑
    ，而得確信被告確有公訴人所指上開幫助詐欺取財之犯行。
    此外，復查無其他積極之證據，足資證明被告確有上開幫助
    詐欺取財之犯行，揆諸首揭法條及判例、判決意旨，應認不
    能證明被告犯罪，依法應為被告無罪之諭知。
據上論斷，應依刑事訴訟法第301條第1項，判決如主文。
本案經檢察官丙○○到庭執行職務。
中    華    民    國    98    年    9     月    30    日
                  刑事第十二庭  審判長法  官  楊文廣
                                      法  官  柯志民
                                      法  官  周玉蘭
以上正本證明與原本無異。
如不服本判決應於收受判決後10日內向本院提出上訴書狀，並應
敘述具體理由。其未敘述上訴理由者，應於上訴期間屆滿後20日
內向本院補提理由書（均須按他造當事人之人數附繕本）「切勿
逕送上級法院」。
告訴人或被害人對於判決如有不服具備理由請求檢察官上訴者，
其上訴期間之計算係以檢察官收受判決正本之日期為準。
                                      書記官  黃泰能
中    華    民    國    98    年    9     月    30    日


司法院資訊處製作；財團法人民間司法改革基金會備份。
